【裁判字號】    95,易,1271
【裁判日期】    950925
【裁判案由】    家庭暴力罪之傷害
【裁判全文】
臺灣臺北地方法院刑事判決              95年度易字第1271號
公  訴  人  臺灣臺北地方法院檢察署檢察官
被      告  丁○○ MOHA.
上列被告因家庭暴力罪之傷害案件，經檢察官提起公訴（95年度
偵字第11035號），本院判決如下：
    主    文
丁○○傷害人之身體，處拘役伍拾日，如易科罰金，以銀元佰
元即新臺幣玖佰元折算壹日。
    犯罪事實
一、丁○○（MOHAMMAD SOHAIL ANJUM ）與乙○○為夫妻，為家
    庭暴力防治法第三條第一款所指之家庭成員，詎丁○○於民
    國九十五年四月九日晚間八時四十分許，自其工作之餐廳返
    回臺北市○○路四六一巷十二號四樓頂樓加蓋住處後，竟徒
    手毆打乙○○之右臉及頭部，並拉扯乙○○之雙臂、身體及
    上衣後領，導致上衣胸口處之金屬扣環劃傷脖子，使乙○○
    因而受有頸表淺損傷、軀幹之表淺損傷、磨損或擦傷、臉、
    頭皮及頸之挫傷、左上臂挫傷等傷害。乙○○受有上開傷害
    後，即出門向住處對門鄰居甲○○求助，並至臺北市政府警
    察局中山分局報警處理。
二、案經被害人乙○○訴由臺灣臺北地方法院檢察署檢察官偵查
    起訴。
    理    由
一、訊據被告丁○○矢口否認有何傷害告訴人乙○○之犯行，辯
    稱：其從來沒有打過告訴人，當時只是為了要挽留告訴人，
    才會發生拉扯，且當時並未發覺告訴人之傷痕，可能係事後
    告訴人自己造成，而非其行為所致云云。經查：
  (一)被告於九十五年四月九日晚間八時四十分許，自其工作之餐
    廳返家後，即在住處徒手毆打告訴人右臉、頭部、拉扯告訴
    人手臂、身體、衣服等事實，業據本院以證人身份傳訊告訴
    人後結證屬實（本院卷第八十至八十三頁）。而證人乙○○
    遭被告毆打後至醫院驗傷，經診斷結果認為受有頸表淺損傷
    、軀幹之表淺損傷、磨損或擦傷、臉、頭皮及頸之挫傷、左
    上臂挫傷等傷害之事實，則有馬偕紀念醫院九十五年四月十
    日甲種診斷證明書一紙附卷可稽（偵查卷第四頁）。
  (二)證人即居住在被告住處對門之甲○○於本院證稱：證人乙○○到其住處哭的很大聲，掩著臉跑進來說被告打伊，還想找
    個地方躲起來，而詢問被告為何毆打證人乙○○時，被告並
    未否認，只是解釋他很愛他太太，但他太太破壞他的計畫等
    語（本院卷第八十三至八十五頁）。另證人丙○○亦證稱有
    看到證人乙○○脖子的傷痕，並拍照存證等語（本院卷第八
    十六頁），且有當時所拍攝之照片三幀在卷可參（偵查卷第
    十八頁）。而證人乙○○於九十五年四月九日遭被告毆打後
    ，有至臺北市政府警察局中山分局民權一派出所報案遭受家
    庭暴力等情，亦有處理家庭暴力與兒少保護案件調查紀錄（
    通報）表一份附卷可查（偵查卷第五至八頁）。
  (三)被告雖否認毆打證人乙○○，並質疑證人甲○○證詞之真實
    性，惟被告亦自陳證人甲○○與其像家人一般（本院卷第八
    十三頁反面），自無設詞誣陷之理，且被告如未毆打證人乙○○，則於證人甲○○事後質問為何毆打證人乙○○時，依
    常情自應立即否認而為辯解，斷無不予否認之理，是證人甲○○所為證詞，並無不可信之情形。至於被告辯稱診斷證明
    書上所記載之傷勢，有可能係證人乙○○自行造成云云，並
    無證據足以證明，且診斷證明書所示之頸部傷勢，亦與證人
    丙○○拍攝照片所顯示之頸部傷痕相符，況被告並不否認卷
    附上開馬偕醫院診斷證明書之真正而有證據能力，本院自得
    採為認定被告犯罪之證據。
  (四)綜上所述，依據證人乙○○、甲○○、丙○○具結後之證詞
    ，以及卷附馬偕醫院診斷證明書一紙、照片三幀、處理家庭
    暴力與兒少保護案件調查紀錄（通報）表一份，足認被告確
    有毆打證人乙○○之行為，而被告所為上開辯解，查無實證
    ，顯係卸責之詞，不足採信。本案事證明確，被告犯行洵堪
    認定，應依法論科。
二、按行為後法律有變更者，適用行為時之法律，但行為後之法
    律有利於行為人者，適用最有利於行為人之法律，刑法第二
    條第一項定有明文。此條規定係規範行為後法律變更所生新
    舊法律比較適用之準據法，本身尚無新舊法比較之問題，於
    新法施行後，應一律適用新法第二條第一項之規定，為「從
    舊從輕」之比較，先予敘明。再按本次法律變更，比較時應
    就罪刑有關之共犯、未遂犯、想像競合犯、牽連犯、連續犯
    、結合犯，以及累犯加重、自首減輕暨其他法定加減原因（
    如身分加減）與加減例等一切情形，綜其全部罪刑之結果而
    為比較，最高法院九十五年五月二十三日九十五年度第八次
    刑庭會議決議參照。查與本件論罪有關之刑法第三十三條、
    第四十一條條文，已於九十四年二月二日經總統令修正公佈
    ，並於九十五年七月一日施行，另關於刑法分則中法定刑罰
    金部分，亦於九十五年七月一日經總統令公佈施行刑法施行
    法第一條之一，將其貨幣單位改為新臺幣，並提高數額為三
    十倍，本件被告於九十五年四月九日為本件犯行，其行為後
    法律已有變更，自應為新、舊法之比較，茲就本件新舊法比
    較結果說明如下：
  (一)查修正後刑法第三十三條第五款規定罰金刑為新臺幣一千元
    以上，以百元計算之，而修正前則規定罰金為一元以上，且
    以銀元為計算單位，經依罰金罰鍰提高標準條例第一條前段
    ，以及現行法規所定貨幣單位折算新臺幣條例第二條規定折
    算後，修正後法律並未較有利於行為人。而被告所犯刑法第
    二百七十七條第一項傷害罪之罰金刑，原規定為銀元一千元
    以下罰金，經適用罰金罰鍰提高標準條例第一條前段提高其
    數額，以及現行法規所定貨幣單位折算新臺幣條例第二條折
    算為新臺幣後，應為新臺幣三萬元以下。而依刑法施行法第
    一之一條規定，將其貨幣單位修正為新臺幣，並提高數額為
    三十倍後，其罰金亦為新臺幣三萬元以下。經比較新、舊法
    規定之結果，亦無行為後法律有利於行為人之情形。
  (二)關於易科罰金折算標準部分，本件被告行為時之刑法第四十
    一條第一項前段規定：「犯最重本刑為五年以下有期徒刑以
    下之刑之罪，而受六個月以下有期徒刑或拘役之宣告，因身
    體、教育、職業、家庭之關係或其他正當事由，執行顯有困
    難者，得以一元以上三元以下折算一日，易科罰金。」而被
    告行為時之易科罰金折算標準，即修正前罰金罰鍰提高標準
    條例第二條規定（現已刪除），就其原定數額提高為一百倍
    折算一日，則本件被告行為時之易科罰金折算標準，應以銀
    元三百元折算一日，經折算為新臺幣後，應以新臺幣九百元
    折算為一日。惟九十五年七月一日修正公布施行之刑法第四
    十一條第一項前段則規定：「犯最重本刑為五年以下有期徒
    刑以下之刑之罪，而受六個月以下有期徒刑或拘役之宣告者
    ，得以新臺幣一千元、二千元或三千元折算一日，易科罰金
    」。經比較修正、前後之易科罰金折算標準，以九十五年七
    月一日修正公布施行前之規定較有利於被告。
  (三)經上開綜合比較結果，依刑法第二條第一項前段規定，自應
    適用修正前刑法之規定論處。
三、查被告於本件行為時為證人乙○○之配偶，為家庭暴力防治
    法第三條第一款所規定之家庭成員，核其所為，係犯修正前
    刑法第二百七十七條第一項之傷害罪。被告數次毆打、拉扯
    證人乙○○之行為雖造成多處傷勢，惟應係基於同一傷害犯
    意下之接續行為，僅侵害一個法益，應只論以一罪。爰審酌
    被告對配偶施以暴力行為、惡性非輕、犯後態度不佳、否認
    犯行、未賠償證人乙○○因本件傷害所造成之損害，惟被告
    為外籍人士，對於我國生活或因適應不良始為本件犯行、證
    人乙○○所受傷勢非屬嚴重而無以回復、犯罪之動機、目的
    、手段及其生活狀況與智識程度等一切情狀，量處如主文所
    示之刑，並諭知易科罰金之折算標準，以示儆懲。
據上論斷，應依刑事訴訟法第二百九十九條第一項前段，刑法第
二條第一項前段，修正前刑法第二百七十七條第一項、第四十一
條第一項前段，罰金罰鍰提高標準條例第一條前段，修正前罰金
罰鍰提高標準條例第二條，現行法規所定貨幣單位折算新臺幣條
例第二條，判決如主文。
本案經檢察官黃于真到庭執行職務
中    華    民    國    95    年    9     月    25    日
                  刑事第七庭審判長法  官  梁耀鑌
                                  法  官  許泰誠
                                  法  官  余明賢
以上正本證明與原本無異。
如不服本判決，應於判決送達後10日內向本院提出上訴狀（應抄
附繕本）。告訴人或被害人如對於本判決不服者，應具備理由請
求檢察官上訴，其上訴期間之計算係以檢察官收受判決正本之日
期為準。
                                  書記官  葉潔如
中    華    民    國    95    年    9     月    25    日
附錄本案論罪科刑法條全文
修正前中華民國刑法第277條第1項
傷害人之身體或健康者，處3年以下有期徒刑、拘役或1千元以下
罰金。


司法院資訊處製作；財團法人民間司法改革基金會備份。
